【裁判字號】    91,再,1
【裁判日期】    920408
【裁判案由】    再審
【裁判全文】
台灣苗栗地方法院刑事判決                              九十一年度再字第一號
    公  訴  人  臺灣苗栗地方法院檢察署檢察官
    被      告  庚○○
右列被告因竊盜案件，經檢察官提起公訴（八十八年度偵字第一八六二號、第三四五
五號），經本院於中華民國八十九年四月五日以八十八年度易字第一０四一號判決有
罪並經確定，經被告聲請再審，本院於九十年十一月三十日以九十年度聲再字第二號
裁定開始再審，本院判決如左：
    主      文
庚○○共同連續竊盜，處有期徒刑月，如易科罰金，以佰元折算壹日。
    事      實
一、庚○○曾於民國八十五年十月一日因偽造文書案件，經台灣新竹地方法院判處有
    期徒刑一年、緩刑四年確定（未構成累犯），於緩刑期間內，仍不知悔改，與己○○（業經台灣高等法院台中分院以八十九年度上易字一六二一號判決確定）二
    人因擔任承包苗栗縣一二四甲線道路拓寬工程清運棄土計劃之榮金營造有限公司
    （下簡稱榮金公司）之協力廠商機會，取得臺灣省交通處公路局第二區工程處苗
    栗工務段檢送榮金公司棄土計劃書之函，即認為有機可乘，明知置於苗栗縣二一
    線道路旁即戊○○所有坐落苗栗縣南庄鄉○○村○○段八十六地號土地上（下簡
    稱系爭土地）之塊石，係屬戊○○所有，竟共同基於意圖為自己不法所有之概括
    犯意聯絡，自八十八年三月初某日起，迄於八十八年三月二十六日下午三、四時
    許止，未經戊○○同意，擅自在系爭土地竊取長約二十五米、寬約六米、高約三
    ‧七米，價值約新台幣（下同）二十萬元之塊石（下簡稱系爭塊石），得手後再
    僱用不知情之司機甲○○（業經檢察官另為不起訴處分），駕駛車號ＧＤ─六八
    九號營業大貨車，以每車三千五百元代價，合計出售十七車塊石與不知情之楊增
    田（業經檢察官另為不起訴處分），供楊增田在苗栗縣南庄鄉獅山村八鄰二六之
    一號旁之坡坎使用。嗣於八十八年三月二十六日下午四時許，甲○○駕駛上揭營
    業大貨車載運上開塊石，行經苗栗縣南庄鄉田美村苗一二四線豐年橋前，當場為
    警循線查獲，始查悉上情。
二、案經苗栗縣警察局頭份分局報請台灣苗栗地方法院檢察署檢察官偵查起訴。
    理      由
一、訊據被告庚○○矢口否認有何右揭竊取被害人戊○○塊石之犯行，辯稱：伊固承
    包苗栗縣一二四甲線道路拓寬工程清運棄土載運，但載運事項，均委託另案被告
    己○○辦理，伊不負責載運；伊有指示己○○按公函規定，將廢土或碎石載運至
    台北縣八里鄉填倒，至於己○○如何載運或如何棄置，伊並未隨車無法過問，更
    未指示己○○前去被害人戊○○土地竊取塊石，本件系爭塊石之載運，完全係己○○一人處理，伊不知情；又另案被告己○○所涉之本件竊盜犯行，雖經本院前
    審於八十九年四月五日以八十八年度易字第一０四一號判決判處有期徒刑五月，
    惟經另案被告己○○向臺灣高等法院臺中分院提起上訴，已經該院以八十九年度
    上易字第一六二一號判決撤銷原審有罪判決，改判另案被告己○○無罪，此足證
    被告庚○○確無竊盜犯行云云。惟查：
（一）系爭塊石係案外人詹益盛因承包苗栗縣二一線道路拓寬工程時，將在苗二一線
      道路所挖之塊石贈與被害人戊○○，並將之置於被害人戊○○所有之系爭土地
      上等情，業據證人詹益盛、丙○○於本院前審即本院八十八年度易字第一０四
      一號案件（下簡稱本院前審）審理中到庭證述明確（參見本院八十八年度易字
      第一０四一號刑事卷八十八年十二月三十一日、八十九年一月十四日訊問筆錄
      ），核與被害人戊○○於警訊時、偵查及本院審理中指述相符。雖另案被告己○○於臺灣高等法院臺中分院審理中供述：伊雖在被害人戊○○所有系爭土地
      上載運系爭塊石，但系爭塊石係案外人乙○○、丁○○、蕭天義三人於八十七
      年十月間許至八十八年三月間被警查獲時止，將詹益盛自苗二十一線道路工程
      開採置於被害人戊○○所有之系爭土地上賣給伊的，初次談妥伊即支付七萬元
      予丁○○，價格為一台二千二百元，當時買的石頭伊只知係在苗二十一線道路
      上，石頭是在工地載的，伊並未派怪手去挖，是賣方派的，且大部分皆是乙○○的車在載，後來伊有派幾部車去，是甲○○的車，對方來帶司機去載，究竟
      至何處載伊不知道，賣給楊增田的塊石也是自丁○○處載的，苗一二四甲線道
      雖是合法工程，但因一二四甲線尚未開墾，需石孔急，才以一車二千二百元去
      載，最後一期楊增田來買石頭，案發後丁○○、蕭天義等協商後叫伊擔下罪責
      ，表示他們會去和地主協調，豈知嗣後他們未和地主協調，伊並未竊盜云云。
    惟查：
  １、徵諸另案被告己○○於本院前審中供述：在被害人戊○○所有系爭土地上載運
      之系爭塊石為伊所有，伊係之前寄放在苗二一線道旁即被害人戊○○所有之系
      爭土地上，伊倒土時有經現場之丁○○及綽號「阿義」同意，伊並未竊取系爭
      塊石等語（參見本院八十八年度易字第一０四一號刑事卷八十八年十二月三十
      一日訊問筆錄），核與司機即案外人甲○○於警訊時、偵查中供述：被告庚○○叫我載運時，有告訴我載運之塊石是榮金工程之前搶通苗一二四甲線道路時
      ，因天雨無法傾到，才運至苗栗縣南庄鄉○○村○○段堆放，這些塊石是可以
      合法外運的等語（參見臺灣苗栗地方法院檢察署八十八年度偵字第一八六二號
      偵查卷第七頁反面、第三十頁正面）及本院前審中證述：是另案被告己○○僱
      用伊，他說放在被害人戊○○所有系爭土地上之塊石是他的等語（參見本院八
      十八年度易字第一０四一號刑事卷八十九年三月三日訊問筆錄）相符，且參以
      另案被告己○○於本院前審中始終未辯稱系爭塊石係以買賣方式取得等情，而
      於臺灣高等法院臺中分院審理中，始翻異前供述，辯稱：系爭塊石係乙○○、
      丁○○、蕭天義三人賣給伊云云，其前後供述既屬不一，則其在臺灣高等法院
      臺中分院審理中之上揭辯解，是否可採，即有可疑﹖
  ２、次查，案外人乙○○、丁○○等人並未出賣系爭塊石給另案被告己○○乙節，
      業據證人詹益盛、丁○○、乙○○等人於本院前審及本件審理中到庭證述明確
      ，此徵諸證人詹義盛於本院前審中證述：「八十七年十月我負責苗二一線道路
      拓寬工程，因土很多，我乃找戊○○協議幫他填土，我於八十八年三月開始將
      土倒在戊○○土地上，一直到四月底，並將他的土地整平。」、「我有僱用『
      阿財』，但沒有叫他整地，是叫林文輝整地。」（參見本院八十八年度易字第
      一０四一號刑事卷八十八年十二月三十一日訊問筆錄），及於臺灣高等法院臺
      中分院審理中證述：「我沒看到有人在戊○○土地上倒土石，我有倒很多塊石
      ，我僱林文輝在現場開怪手，丁○○未放石頭在戊○○處，我並未透過丁○○
      將石頭賣給己○○，當時丁○○有問我，我說石頭已堆到戊○○土地上去，他
      仍賣掉。有人向我要石頭，我給他們，但每次是不同人要。」等語（參見臺灣
      高等法院臺中分院八十九年度上易字第一六二一號第一一六頁反面）、證人丁○○於本件審理中到庭證述：伊受僱於詹益盛、不是老闆，是開挖土機，不知
      為何己○○說向伊買石頭，伊在高分院說受僱於己○○是錯的，伊的意思是己○○曾叫伊去工作，伊沒去，乃轉告官有添等人去做苗一二四甲線拓寬工程，
      官有添等人向己○○要工資，而己○○沒有給他，他們就向我要，我先給他們
      ，我再向己○○要，己○○給伊面額七萬元之支票是伊代墊之工資，不是己○○向伊買塊石之價金等語（參見本院九十一年五月二十一日訊問筆錄第三頁至
      第七頁）及乙○○於本件審理中證述：伊是大卡車司機，因己○○要石頭，伊
      看到苗二十一線要拓寬道路，沿路都有石頭，就問戊○○可不可以載，戊○○
      說可以，後來伊載了幾車，約三、四天，戊○○說不可以載，伊就沒有載了。
      伊沒有給戊○○錢，只向己○○要運費，也沒有向己○○要其他費用，伊在高
      分院講的賣給己○○約四、五十萬元，是指運費而言，並不是買賣的價金等語
      （參見本院九十二年一月三日訊問筆錄第三至七頁）自明，是臺灣高等法院臺
      中分院於八十九年度上易字第一六二一號另案被告己○○之判決中以證人詹益
      盛於該院審理中證述：「丁○○有問伊石頭的事，伊說石頭已堆到戊○○土地
      上，但他仍賣掉」等語為據，並認證人丁○○雖否認有出賣塊石之行為，惟亦
      承認收受另案被告己○○交付經該院提示之票據，雖僅稱票款係己○○給付之
      工資，然並未能說明係何種工資，況其亦恐坦承受追訴，進而據以認定另案被
      告己○○所為之上開辯解，尚堪採信等情，揆諸上揭說明，臺灣高等法院臺中
      分院八十九年度上易字第一六二一號判決所採理由，核與證人詹益盛、丁○○
      於本件審理中到庭證述之上揭證言，顯有不符，是自難以證人詹益盛、丁○○
      於臺灣高等法院臺中分院審理中之上揭證言，遽採為另案被告己○○之有利證
      據。又參諸證人乙○○並未出售系爭塊石與另案被告己○○乙節，業如前述；
      退步言，縱認證人乙○○所證述其上揭行為係屬出售塊石給另案被告己○○之
      舉，惟衡諸證人乙○○亦證述：戊○○說不可以載，伊就沒有載了等語（參見
      本院九十二年一月三日訊問筆錄第五頁），則另案被告己○○在未經地主戊○○同意之情形下，即僱用不知情之司機甲○○前往載運塊石，並以每車三千五
      百元之代價，出售十七車塊石與不知情之楊增田，此自不能認本件竊盜行為與
    證人乙○○之先前載運塊石給另案被告己○○之行為有關，而認另案被告己○○未涉有竊盜犯行。
  ３、再查，證人即被害人戊○○固於臺灣高等法院臺中分院審理中證述：丁○○曾
      向伊要四車石頭（即塊石）說要作池塘坡磚，伊有答應，結果來了一堆不認識
      的人來載，伊沒見過丁○○等語，惟依上揭證言可知，被害人戊○○從未將系
      爭塊石出售給另案被告己○○，更未透過證人丁○○將系爭塊石出售，是其縱
      然曾答應給證人丁○○四車塊石，惟證人丁○○既未曾親自出面來取塊石，自
      不能據此即認定系爭塊石係證人丁○○出售與另案被告己○○。另參以證人即
      被害人戊○○於本件審理中證述：被告庚○○及另案被告己○○，均不曾將塊
      石堆放在伊所有之系爭土地上，只有詹益盛的塊石有放在系爭土地上，是詹益
      盛送給伊的，也沒向伊要回過，伊有答應給丁○○四車塊石，但丁○○沒來載
      等語（參見本院九十二年二月十一日訊問筆錄第三頁至第六頁），及證人丁○○於本件審理中到庭證述：「（問：你有無將倒在該處之塊石賣給別人﹖）沒
      有，我不是老闆，我只幫詹益盛工作。」、「（問：為何己○○說你將該處之
      塊石賣給他﹖）我不知道他為何這樣說，塊石不是我的。」等語（參見本院九
      十一年五月二十一日訊問筆錄第五頁），及證人丙○○於本院前審及本件審理
      時均到庭證述：己○○未曾經過伊同意將系爭塊石寄放在被害人戊○○所有之
      系爭土地上等語（參見本院八十八年度易字第一０四一號刑事卷八十九年三月
      三日訊問筆錄、本院九十二年二月二十一日審判筆錄第七頁），被害人戊○○
      既未曾將塊石出售給另案被告己○○或其他人，而證人丁○○亦否認出售系爭
      塊石與另案被告己○○，證人丙○○更否認曾同意另案被告己○○將系爭塊石
      寄放在被害人戊○○之系爭土地上，則另案被告己○○於本院前審中辯稱：系
      爭塊石係伊寄放在被害人戊○○之系爭土地上，且有經過丙○○之同意云云，
      及於臺灣高等法院臺中分院審理中辯稱：系爭塊石係伊向乙○○、丁○○等人
      購買云云，揆諸前揭說明，顯與事實有違，其所辯均不足採信。
  ４、綜上所述，系爭塊石所有權既屬系爭土地所有權人即被害人戊○○所有，則另
      案被告己○○未經被害人戊○○同意，即擅自指揮不知情之司機甲○○前往系
      爭土地上載運系爭塊石，另案被告己○○之竊盜犯行，自堪認定。
（二）末查，被告庚○○於本件審理中雖辯稱：塊石之載運全由另案被告己○○一人
      處理，伊不知情云云。惟查，司機甲○○載運系爭塊石出售與楊增田，被告庚○○不僅知情，且係被告庚○○叫司機甲○○載運乙節，業據證人甲○○於警
      訊時、偵查中證述明確，此徵諸證人甲○○於警訊中證述：「（問：是何人僱
      請載運塊石﹖）是榮金營造工程公司魏老闆（真實姓名不詳）叫我載的，工資
      是一米一百二十元。」、「魏先生叫我載運時，有告訴我載運之塊石是榮金工
      程之前搶通苗一二四甲線道路時，因天雨無法傾到，才運至苗栗縣南庄鄉○○
      村○○段堆放，這些塊石是可以合法外運的。」等語（參見臺灣苗栗地方法院
      檢察署八十八年度偵字第一八六二號偵查卷第七頁正、反面）、偵查中證述：
      「（問：在何處載的﹖）南庄鄉○○村○○段八十六地號土地上，庚○○告訴
      我原先蓬萊一帶搶修道路工程搶挖上來，堆在該處的，因當地廢土場無法堆放
      ，才堆在東河村，我才去該處載。」、「：：庚○○叫我去載的：：。」、「
      是己○○叫我去載的，庚○○是榮金公司負責人，他表示砂石是合法的可以載
      。」等語（參見前開偵查卷第三十頁正、反面、第四十五頁正面）自明。雖證
      人甲○○其後於本院前審中翻異前證述，證稱：係己○○僱用伊云云，而證人
      楊增田於警訊中亦證述：伊係向己○○購買塊石云云，惟本件參諸另案被告己○○於偵查中供述：「（問：庚○○有無告知你開挖石頭地點﹖）有的。」、
      「（問：庚○○叫你將石頭賣給楊增田﹖）是楊增田來找我們，表示貼補機具
      費用，要我們將石頭部分給他。」等語（參見前開偵查卷第五十頁正面）及於
      本院前審中供述：「（問：你出售塊石給楊增田有無經庚○○之同意﹖）將塊
      石出售給他人時，我有經過庚○○的同意，所以由我全權處理。後來賣給楊增
      田，賣了之後，我再告訴庚○○。我是跟他算打一座山多少錢，塊石再由我處
      理。」（參見本院八十八年度易字第一０四一號刑事卷八十九年三月三日訊問
      筆錄），及證人甲○○於本件審理中亦到庭證述：「因公司老闆是庚○○，而
      打電話給我的是己○○，且庚○○在工務所告訴我塊石是合法的。」、「我問
      庚○○塊石是合法的還是非法的，他說是合法的，且有拿公文給我看。」、「
      （問：你去載塊石時，有無人告訴你塊石是從何處來的﹖）有，己○○與庚○○告訴我塊石是從搶修苗一二四甲線道路來的，堆放在該處的。」等語（參見
      本院九十一年五月七日訊問筆錄第四頁、第五頁、第八頁），足證被告庚○○
      對於上揭竊取系爭塊石之事，不僅知情，且與另案被告己○○二人間，因協力
      承包苗栗縣一二四甲線道路拓寬工程清運棄土之計劃，彼此間認有機可乘，乃
      基於共同意圖為自己不法所有之概括犯意，而為本件竊盜犯行甚明。是證人甲○○於本院前審中證述：係己○○僱用伊，證人楊增田於警訊中證述：伊係向
      己○○購買塊石云云，均係臨訟迴護被告庚○○之詞，均不足採信；應認另案
      被告己○○於偵查時、本院前審中之供述，及證人甲○○於本件審理時之上揭
      證言為可採。
（三）綜上所述，被告庚○○上揭辯解，均屬事後卸責之詞，不足採信。從而，本件
      事證明確，被告庚○○右揭竊盜犯行，自堪認定，應予依法論科。
二、核被告庚○○所為，係犯刑法第三百二十條第一項之普通竊盜罪。被告庚○○與
    另案被告己○○二人間就右揭竊盜犯行，有犯意之聯絡與行為之分擔，均為共同
    正犯。又被告庚○○與另案被告己○○利用不知情之案外人即甲○○實施本件竊
    盜犯行，均為間接正犯。被告庚○○先後多次竊盜犯行，時間緊接，所犯罪名相
    同，顯係出於概括之犯意反覆為之，為連續犯，應依刑法第五十六條之規定，以
    一罪論，並加重其刑。爰審酌被告庚○○曾於八十五年十月一日因偽造文書案件
    ，經台灣新竹地方法院判處有期徒刑一年、緩刑四年確定，有台灣高等法院檢察
    署刑案紀錄簡覆表一紙附卷可稽，雖未構成累犯，顯見其素行不佳，於緩刑期間
    仍再犯本件竊盜犯行、犯罪動機、目的、手段、所竊取塊石數量、被害人戊○○
    所受損害、犯罪後未能與被害人戊○○達成民事和解，並否認犯行，仍不知悔改
    ，犯後態度欠佳及檢察官具體求刑有期徒刑三月等一切情狀，量處如主文所示之
    刑，以示懲儆。末按被告庚○○犯罪後，刑法第四十一條業已於九十年一月四日
    修正，並於同年一月十日經總統公布，於同年一月十二日生效，修正前刑法第四
    十一條規定：「犯最重本刑為三年以下有期徒刑以下刑之罪，而受六月以下有期
    徒刑或拘役之宣告，因身體、教育、職業或家庭之關係，執行顯有困難，得以一
    元以上三元以下折算一日，易科罰金」，修正後則規定：「犯最重本刑為五年以
    下有期徒刑以下之刑之罪，而受六個月以下有期徒刑或拘役之宣告，因身體、教
    育、職業、家庭之關係或其他正當事由，執行顯有困難者，得以一元以上三元以
    下折算一日，易科罰金。但確因不執行所宣告之刑，難收矯正之效，或難以維持
    法秩序者，不在此限。」，是修正後之刑法第四十一條第一項前段業已擴大得易
    科罰金之範圍。查本件被告所犯刑法第三百四十二條第一項之背信罪，其法定最
    重本刑係五年以下有期徒刑，比較新舊法之結果，自以新法有利於被告，依刑法
    第二條第一項前段之規定，本件自應適用修正後之規定，併予諭知易科罰金之折
    算標準，附此敘明。
據上論斷，應依刑事訴訟法第二百九十九條第一項前段，刑法第二條第一項前段、第
二十八條、第五十六條、第三百二十條第一項、修正後第四十一條第一項前段，罰金
罰鍰提高標準條例第一條前段、第二條，判決如主文。
本案經檢察官吳義聰到庭執行職務。
中      華      民        國    九十二    年      四      月      八    日
                                      臺灣苗栗地方法院刑事第二庭
                                          法  官  吳  炳  桂
右正本證明與原本無異。
如不服本判決，應於送達後十日內向本院提出上訴狀（須附繕本），上訴於臺灣高等
法院台中分院。
                                          書記官  楊  慧  萍
中      華      民        國    九十二    年      四      月     十一   日
附錄本判決論罪科刑法條全文：
刑法第三百二十條第一項：
意圖為自己或第三人不法之所有，而竊取他人之動產者，為竊盜罪，處五年以下有期
徒刑、拘役或五百元以下罰金。


司法院資訊處製作；財團法人民間司法改革基金會備份。
